臺灣桃園地方法院刑事判決
110年度審訴字第484號
公  訴  人  臺灣桃園地方檢察署檢察官
被      告  陳耀為


                    居臺中市○○區○○路○段000巷00號00    樓
            周宗強



上列被告等因違反廢棄物清理法案件，經檢察官提起公訴（110
年度偵字第10495號、第14206號），被告等就被訴事實為有罪之
陳述，本院合議庭裁定由受命法官獨任以簡式審判程序進行審理
，判決如下：
    主  文
周宗強犯廢棄物清理法第四十六條第四款之非法清除廢棄物罪，
處有期徒刑陸月，如易科罰金，以新臺幣壹仟元折算壹日。
陳耀為犯廢棄物清理法第四十六條第四款之非法貯存、處理廢棄
物罪，處有期徒刑陸月，如易科罰金，以新臺幣壹仟元折算壹日
。
    事  實
一、陳耀為、周宗強均明知從事廢棄物清除、處理，應向所屬之
    縣（市）主管機關或中央主管機關委託之機關申請核發公民
    營廢棄物清除、處理機構許可文件後，始得從事清除、處理
    廢棄物業務，竟未向主管機關申請核發廢棄物清除、處理機
    構之許可文件，分別為下列行為：
  ㈠周宗強於民國108年3月21日11時11分許及同日12時50分許，
    駕駛車牌號碼000-0000號自用小貨車，將其因承包工程所拆
    卸之生活垃圾、磚瓦、水泥塊、廢木板等一般事業廢棄混合
    物載運至桃園市平鎮區中興路平鎮段與中庸路1段交岔口附
    近土地傾倒棄置，嗣經桃園市政府環保局於108年5月2日19
    時5分許前往本案土地稽查，始悉上情。
  ㈡陳耀為於108年2月26日前某時，自桃園市桃園區介壽路某修
    理汽車擋風玻璃業者處，以1片新臺幣30元之代價收購廢擋
    風玻璃後，原欲轉售而堆置在桃園市平鎮區中興路平鎮段與
    中庸路1段交岔口附近土地，嗣因無利可圖而欲將之作為廢
    棄物處理，竟基於未經許可貯存、處理廢棄物之犯意，於10
    8年2月26日某時，雇用某不知情之挖土機司機駕駛挖土機在
    上開土地上挖洞並掩埋上開一般事業廢棄物，嗣經桃園市政
    府環保局於108年4月26日10時10分許前往稽查，始悉上情。
二、案經桃園市政府環境保護局函送及內政部警政署保安警察第
    七總隊刑事警察大隊報告臺灣桃園地方檢察署檢察官偵查起
    訴。
     理  由
一、按刑事訴訟法第273條之1第1項規定除被告所犯為死刑、無
    期徒刑、最輕本刑為3年以上有期徒刑之罪或高等法院管轄
    第一審案件者外，於審判期日前之準備程序進行中，被告先
    就被訴事實為有罪之陳述時，審判長得告知被告簡式審判程
    序之旨，並聽取當事人、代理人、辯護人及輔佐人之意見後
    ，裁定進行簡式審判程序。經查，被告周宗強、陳耀為被訴
    之違反廢棄物清理法案件，非前開不得進行簡式審判程序之
    案件，被告周宗強、陳耀為於本院準備程序進行中就被訴事
    實為有罪之陳述（見本院審訴卷第273頁、第281頁），且經
    本院告知被告周宗強、陳耀為簡式審判程序之旨，復聽取被
    告2人及檢察官之意見後，經合議庭裁定依上開刑事訴訟法
    第273條之1第1項之規定，由受命法官獨任進行簡式審判程
    序，是本案之證據調查，依刑事訴訟法第273條之2規定，不
    受同法第159條第1項、第161條之2、第161條之3、第163條
    之1及第164條至第170條規定之限制，合先敘明。
二、上開犯罪事實，迭據被告周宗強、陳耀為於偵訊、本院準備
    程序及審理中坦承不諱（見他字第9265號卷第69至71頁、第
    97至99頁，本院卷第273頁、第277頁、第281頁、第285頁）
    ，並有桃園市政府環境保護局109年12月7日桃環稽字第1090
    111592號函、桃園市政府環境保護局110年4月19日桃環稽字
    第1100028825號函暨環境稽查工作紀錄表（見他字第9265號
    卷第3至15頁，偵字第14206號卷第41至53頁）等附卷可證，
    堪認前揭被告2人任意性自白符實。本案事證明確，被告2人
    犯行堪以認定，應依法論科。
三、論罪科刑：
（一）廢棄物清理法第46條第1項第4款所稱「貯存」，係指事業
      廢棄物於清除、處理前，放置於特定地或貯存容器、設施
      內之行為。所謂「清除」，乃指廢棄物之收集、運輸行為
      。而所謂「處理」，包括①中間處理：即最終處置前，以
      物理、化學、生物、熱處理或其他處理方法，改變其物理
      、化學、生物特性或成分，達成分離、減積、去毒、固化
      或安定之行為；②最終處置：指衛生掩埋、封閉掩埋、安
      定掩埋或海洋棄置廢棄物之行為；③再利用：指事業機構
      產生之事業廢棄物自行販賣、轉讓或委託作為原料、材料
      、填土或其他經中央主管機關認定之用途行為（參見事業
      廢棄物貯存清除處理方法及設施標準第2條第1至3款之名
      詞定義、最高法院93年度台上字第2401號判決意旨）。另
      按廢棄物清理法第46條第4款前段之規定，並未限於公、
      民營廢棄物清除處理機構始有適用，以從事廢棄物清除處
      理為業之自然人，亦包括在內；且依該款前段之文義觀之
      ，凡未領有許可文件而從事事業廢棄物清除、處理者，即
      已該當，並不以行為人究係受託或自行清除、處理廢棄物
      而有不同。從而未領有許可文件之事業機構受委託從事事
      業廢棄物之清除、處理，固為處罰之對象，即便是自行清
      除所購買之事業廢棄物，亦在處罰之列（最高法院102年
      度台上字第5190號判決要旨參照）。被告周宗強未領有廢
      棄物清除許可文件，依法不得從事一般事業廢棄物之清除
      業務，仍將廢棄磚瓦、生活垃圾等一般事業廢棄混合物等
      廢棄物，載運至本案土地傾倒棄置，其所為已該當上開廢
      棄物清理法所指之「清除」行為；被告陳耀為未領有廢棄
      物處理許可文件，依法不得從事一般事業廢棄物之貯存、
      處理業務，仍將廢擋風玻璃之一般事業廢棄物逕行掩埋在
      本案土地，其所為已該當上開廢棄物清理法所指之「貯存
      、處理」行為。
（二）核被告周宗強就事實一㈠所為，係犯廢棄物清理法第46條
      第4款前段之非法清除廢棄物罪。被告周宗強2次之清除行
      為，係於密接時、地實施，各行為間獨立性極為薄弱，主
      觀上應係出於單一之犯意，依一般社會健全觀念，應視為
      數個舉動之接續施行，合為包括之一行為予以評價為當，
      應論以接續犯一罪。被告陳耀為就事實一㈡所為，係犯廢
      棄物清理法第46條第4款前段之非法貯存、處理廢棄物罪
      。
（三）按刑事審判旨在實現刑罰權之分配正義，故法院對有罪被
      告之科刑，應符合罪刑相當之原則，使輕重得宜，罰當其
      罪，以契合社會之法律感情，此所以刑法第57條明定科刑
      時應審酌一切情狀，尤應注意該條所列10款事項以為科刑
      輕重之標準，並於同法第59條賦予法院以裁量權，如認「
      犯罪之情狀可憫恕，認科以最低度刑仍嫌過重者，得酌量
      減輕其刑」。而刑法第59條規定犯罪之情狀可憫恕者，得
      酌量減輕其刑，其所謂「犯罪之情狀」，與同法第57條規
      定科刑時應審酌之一切情狀，並非有截然不同之領域，於
      裁判上酌減其刑時，應就犯罪一切情狀（包括第57條所列
      舉之10款事項），予以全盤考量，審酌其犯罪有無可憫恕
      之事由（即有無特殊之原因與環境，在客觀上足以引起一
      般同情，以及宣告法定低度刑，是否仍嫌過重等），以為
      判斷。又廢棄物清理法之立法意旨固係為有效清除、處理
      廢棄物，改善環境衛生，維護國民健康，然酌其目的無非
      兼顧我國經濟發展下之環境生態保護，故特立本罪俾以重
      刑嚴罰有效嚇阻惡意破壞我國生態環境之行為。經查，被
      告周宗強、陳耀為於偵查及本院審理時始終坦承犯行，堪
      認顯有悔意；且考量被告2人所清除及貯存、處理者乃一
      般事業廢棄物，與載運有害事業廢棄物所造成影響人體健
      康或污染環境相較，其危害性顯較輕微，被告2人犯罪情
      狀與上開加重刑度之立法原意相較，可非難性程度實較為
      輕微；又被告周宗強於108年5月3日已將所棄置之廢棄物
      清理完成，此有桃園市政府環境保護局110年4月19日桃環
      稽字第1100028825號函暨環境稽查工作紀錄表、土木及建
      築廢棄物合約書在卷可稽（見偵字第14206號卷第41至53
      頁，本院審訴卷第247至257頁），另被告陳耀為亦表示已
      將其所堆放之廢棄物委託他人清除，此亦有卷內合約書在
      卷可佐(見本院卷第248至258頁)，所剩餘之廢棄物從卷內
      亦無其他事證係被告陳耀為所棄置，應認被告周宗強、陳
      耀為已積極將本案土地回復原狀，從而本院認本件縱科以
      最低之刑，猶嫌過重，實屬情輕法重，在客觀上足以引起
      一般人之同情，而有堪予憫恕之處，認依其情狀處以如主
      文所示之刑，即足以懲儆，並能兼顧比例原則及環境生態
      保護之目的，爰依刑法第59條之規定，酌減其刑。
（四）爰以行為人之責任為基礎，審酌被告周宗強、陳耀為明知
      未經主管機關許可或領有許可文件，仍非法清除廢棄物，
      所為實屬不該；惟被告2人犯後皆坦承犯行，複衡諸被告2
      人之犯罪之動機、目的、手段、品行與智識程度、家庭經
      濟及生活狀況、犯罪所生之損害等一切情狀，分別量處如
      主文所示之刑，並分別諭知易科罰金之折算標準。
據上論斷，應依刑事訴訟法第273條之1第1項、第299條第1項前
段，廢棄物清理法第46條第4款前段，刑法第11條前段、第59條
、第41條第1項前段，判決如主文。
本案經檢察官賴怡伶到庭執行職務。
中　　華　　民　　國　　111 　年　　1 　　月　　26　　日
                    刑事審查庭    法  官 　   高上茹
以上正本證明與原本無異。
如不服本判決應於收受判決後20日內向本院提出上訴書狀，並應
敘述具體理由。其未敘述上訴理由者，應於上訴期間屆滿後20日
內向本院補提理由書（均須按他造當事人之人數附繕本）「切勿
逕送上級法院」。
                                  書記官   　 蔡宛軒
中　　華　　民　　國　　111 　年　　1 　　月　　26　　日
附錄本判決論罪法條全文：
廢棄物清理法第46條
有下列情形之一者，處1年以上5年以下有期徒刑，得併科新臺幣
1千5百萬元以下罰金：
一、任意棄置有害事業廢棄物。
二、事業負責人或相關人員未依本法規定之方式貯存、清除、處
    理或再利用廢棄物，致污染環境。
三、未經主管機關許可，提供土地回填、堆置廢棄物。
四、未依第41條第1項規定領有廢棄物清除、處理許可文件，從
    事廢棄物貯存、清除、處理，或未依廢棄物清除、處理許可
    文件內容貯存、清除、處理廢棄物。
五、執行機關之人員委託未取得許可文件之業者，清除、處理一
    般廢棄物者；或明知受託人非法清除、處理而仍委託。
六、公民營廢棄物處理機構負責人或相關人員、或執行機關之人
    員未處理廢棄物，開具虛偽證明。